臺灣高等法院刑事判決
109年度上易字第1074號
上  訴  人  
即  被  告  李玟葶



                    送達代收人：陳音茜（臺北市○○區○○路00號0樓）
選任辯護人  陳崇善律師
上列上訴人因過失傷害案件，不服臺灣基隆地方法院109年度易
字第82號，中華民國109年4月22日第一審判決（起訴案號：臺灣
基隆地方檢察署108年度偵字第2245號），提起上訴，本院判決
如下：
    主  文
上訴駁回。  
甲○○緩刑貳年。             
    事實及理由
一、經本院審理結果，認第一審以上訴人即被告甲○○犯修正前刑
    法第284條第2項前段之業務過失傷害罪，判處拘役30日，如
    易科罰金，以新臺幣1,000元折算1日，認事用法及量刑均無
    不當，應予維持，除證據部分補充被告於本院審理時之自白
    ，餘均引用第一審判決書記載之事實、證據及理由（如附件
    ）。
二、被告上訴坦承犯行，僅請求宣告緩刑（詳如下述），而未指
    摘原判決有何違誤之處，經核原判決之認事用法及量刑均無
    不當，業如前述，因認被告上訴無理由，予以駁回。又被告
    於本院審理時，與告訴人在臺灣基隆地方法院基隆簡易庭成
    立訴訟上和解，並已履行完畢，有該和解書及銀行匯款回條
    聯在卷可憑（見本院卷第47至49頁），且其前未曾因故意犯
    罪受有期徒刑以上刑之宣告之紀錄，此有本院被告前案紀錄
    表附卷可憑，因一時疏失，致罹刑典，經此刑之宣告後，當
    知所警惕而無再犯之虞，本院綜核各情，認上開刑之宣告，
    以暫不執行為適當，爰諭知緩刑二年。
據上論斷，應依刑事訴訟法第368條、第373條，刑法第74條第1
項，判決如主文。
本案經檢察官謝雨青、林姿妤提起公訴，檢察官黃建麒到庭執行
職務。
中　　華　　民　　國　　109 　年　　8 　　月　　26　　日
                  刑事第六庭  審判長法　官  劉方慈
                                    法　官  朱嘉川
                                    法　官  許曉微
以上正本證明與原本無異。
不得上訴。
                                    書記官  徐仁豐
中　　華　　民　　國　　109 　年　　8 　　月　　26　　日
附錄：本案論罪科刑法條全文
修正前刑法第284條
因過失傷害人者，處6月以下有期徒刑、拘役或5百元以下罰金，
致重傷者，處1年以下有期徒刑、拘役或5百元以下罰金。
從事業務之人，因業務上之過失傷害人者，處1年以下有期徒刑
、拘役或1千元以下罰金，致重傷者，處3年以下有期徒刑、拘役
或2千元以下罰金。
附件
臺灣基隆地方法院刑事判決　　　　　　　 109年度易字第82號
公　訴　人　臺灣基隆地方檢察署檢察官
被　　　告　甲○○  女  38歲(民國00年0月0日生)
　　　　　　　　　　身分證統一編號：Z000000000號
　　　　　　　　　　住○○市○○區○○街000號
　　　　　　　　　　居新北市○○區○○路0號3樓之1
　　　　　　　　　　送達處所：臺北市○○區○○路00號4樓
選任辯護人　陳崇善律師
上列被告因過失傷害案件，經檢察官提起公訴（108年度偵字第 
2245號），本院判決如下：
    主  文
甲○○犯業務過失傷害罪，處拘役參拾日，如易科罰金，以新臺幣
壹仟元折算壹日。
    事  實
一、甲○○在新北市瑞芳區○○國小附設幼稚園擔任李○皓（民國000
    年0月生，真實身分詳卷）之教師，為從事業務之人。甲○○
    於108年3月22日上午10時45分至11時之間，在上開幼稚園內
    ，見李○皓未依規定收拾玩具準備上課，遂收走李○皓把玩之
    玩具，李○皓為取回玩具，以手腳夾住甲○○之右腳，甲○○欲
    準備上課，疏未注意以較和緩之方式制止李○皓，反而逕行
    將右腳向上抽出，因而擦過李○皓之左臉，致李○皓受有左側
    臉頰挫傷之傷害。
二、案經李○皓之父李○育訴由新北市政府警察局瑞芳分局報告臺
    灣基隆地方檢察署檢察官偵查起訴。
    理  由
一、認定事實所憑之證據及理由：
    前揭事實，業據被告甲○○於本院審理時坦承不諱（見本院審
    判筆錄第8頁），且與被害人李○皓於偵訊時證述之情節大致
    無違（見108年度偵字第2245號卷【下稱偵卷】第61至63頁
    ），並有被告傳送予被害人母親之道歉訊息、瑞芳礦工醫院
    診斷證明書及被害人傷勢照片等附卷為憑（見偵卷第19頁、
    第17頁、第21頁、第77頁），足認屬實。又被告於警詢時供
    稱：其第一次係用手撥開被害人的手，走到另一邊，被害人
    第二次跑過來抱住腳，其有上下前後擺動腳，被害人手抓得
    更緊，其就將腳抬起，然後用手撥開被害人的手，走到另一
    邊，其有請被害人把手放開，講了很多次被害人都沒有聽話
    ，第三次被害人又跑過來抱住腳，其才比較用力將腳抽出來
    等語（見偵卷第12頁），嗣於本院審理時復供稱：本案發生
    時，其他小朋友在喝水、上廁所，另一名隨班老師正在忙，
    其正要集合小朋友上課等語（見本院審判筆錄第8頁），足
    見被告可以撥開被害人手之方式離開被害人，且現場並無足
    以導致被告無暇注意力道之緊急狀況發生，被告卻因一時想
    掙脫，直接將被害人環抱之右腳向上抽出，致被害人受有左
    臉頰挫傷之傷害，顯有疏未採取較和緩措施以避免被害人受
    傷之過失。至告訴人李○育雖主張被告係故意傷害被害人云
    云，然被害人所受傷勢係於被告將腳抽出之瞬間所造成，此
    據被告與被害人陳述一致，並非被告直接踢向被害人左臉，
    客觀情狀已與故意傷害行為有別，且縱認被告可預見其逕行
    將右腳向上抽出之行為可能導致被害人受傷，亦無證據證明
    被害人受傷之結果係符合被告之期待，故難認被告主觀上具
    有傷害被害人之直接故意或間接故意。綜上所述，本案事證
    明確，被告因業務上過失致被害人受有傷害之犯行，堪以認
    定。
二、論罪科刑：
  ㈠被告行為後，刑法第284條規定於108年5月10日修正、同年月
    29日公布、同年月31日施行，刪除原條文第2項業務過失傷
    害之處罰規定，惟將原條文第1項前段所定過失傷害之法定
    刑「6月以下有期徒刑、拘役或500元以下罰金」提高為「1
    年以下有期徒刑、拘役或10萬元以下罰金」，且提高後之刑
    度較修正前業務過失傷害之法定刑「1年以下有期徒刑、拘
    役或1,000元以下罰金」為重，綜合比較，自以修正前條文
    較有利於被告，依刑法第2條第1項前段規定，本案應適用被
    告行為時即修正前條文。是核被告所為，係犯修正前刑法第
    284條第2項前段之業務過失傷害罪。
  ㈡本院審酌被告身為幼稚園教師，理應知悉被害人之情緒管理
    能力尚在發展中，倘未能同理、緩和被害人之情緒，僅一味
    要求被害人遵守規範，顯然無法改善彼此互動關係，反而容
    易衍生本案衝突，被告未能自省，逕將本案歸因於被害人不
    願意遵從教師意見（見本院審判筆錄第7至8頁），固應予非
    難；惟照護幼兒並非容易之事，且幼兒之教養應由家長及教
    師共同負擔，告訴人指責被告未盡注意義務時，未慮及被害
    人以手腳抱住被告右腳試圖搶回玩具之行為同有導正之必要
    ，對於被告亦非公允，尚難僅苛責被告一方；兼衡被告之智
    識程度、生活狀況、犯後態度、前科素行及被害人之傷勢等
    一切情狀，量處如主文所示之刑，併諭知易科罰金之折算標
    準。
據上論斷，應依刑事訴訟法第299條第1項前段，108年5月10日修
正前刑法第284條第2項前段，刑法第2條第1項前段、第41條第1
項前段，刑法施行法第1條之1第1項、第2項前段，判決如主文。
本案經檢察官謝雨青、林姿妤提起公訴，檢察官周啟勇到庭執行
職務。
中    華    民    國   109    年    4     月    22    日
                  刑事第六庭  法  官  陳怡安
以上正本證明與原本無異。
如不服本判決應於收受送達後20日內向本院提出上訴書狀，並應
敘述具體理由；其未敘述上訴理由者，應於上訴期間屆滿後20日
內向本院補提理由書（均須按他造當事人之人數附繕）「切勿逕
送上級法院」。
中    華    民    國   109    年    4     月    22    日
                              書記官  洪福基